【裁判字號】    90,易,637
【裁判日期】    900629
【裁判案由】    違反著作權法
【裁判全文】
臺灣臺中地方法院刑事判決                            九十年度易字第六三七號
    公  訴  人  臺灣臺中地方法院檢察署檢察官
    被      告  甲○○
右列被告因違反著作權法案件，經檢察官提起公訴（八十九年度偵續字第二三九號）
，本院判決如左：
    主  文
甲○○連續擅自以公開演出之方法侵害他人之著作財產權，處有期徒刑參月，如易科
罰金，以參佰元折算壹日。緩刑參年。
扣案之點將家家用電腦伴唱機壹台、點歌按鍵盤壹組及點歌本壹本均沒收。
    事  實
一、甲○○係設於臺中市○○區○○街二十二巷十二號地下室「天地休閒附設卡拉Ｏ
    Ｋ店」之負責人，明知「買醉」、「一代女皇」、「海角天涯」、「珍重我的愛
    」、「港邊甘是男性傷心的所在」等歌曲（下稱系爭歌曲），係乙○○○股份有
    限公司（下稱美華公司）享有音樂著作財產權之著作物，未經美華公司同意或授
    權，竟基於概括之犯意，自民國八十八年一月十六日以後某日起，連續在上開卡
    拉ＯＫ店內，擅自以其向點將家企業股份有限公司（下稱點將家公司）購得之電
    腦伴唱機等設備，供不知情之不特定客人點唱，以此公開演出之方法侵害美華公
    司之音樂著作財產權。嗣於八十八年八月四日晚上八時三十五分許，在上址為警
    查獲，始發現上情，並扣得甲○○所有之點將家家用電腦伴唱機一台、點歌按鍵
    盤一組及點歌本一本。
二、案經美華公司訴由臺中市警察局第二分局報請臺灣臺中地方法院檢察署檢察官偵
    查起訴。
    理  由
一、訊據被告甲○○固坦承於右揭時地擺設該灌錄有上開五首歌曲之伴唱機之事實，
    惟矢口否認有違反著作權法之犯行，辯稱：系爭歌曲有公播證，後因著作權協會
    解散，且伴唱機內因歌曲眾多，我也不知伴唱機有這些首歌，而查扣之五首歌，
    也是查獲時美華公司自己按出來的，這五首歌從來沒有客人點唱過，並無侵害他
    人著作權之故意云云。經查：
  (一)右揭事實，業據告訴人美華公司之代理人丙○○、丁○○分別於警訊及本院審理
    中指述綦詳，並有經警查獲之點將家家用電腦伴唱機一台、點歌按鍵盤一組及點
    歌本一本扣案可資佐證，及告訴人派員到上開天地休閒附設卡拉ＯＫ店消費之收
    據、現場照片在卷可資佐證，而告訴人享有歌名「買醉」、「一代女皇」、「海
    角天涯」、「珍重我的愛」、「港邊甘是男性傷心的所在」等歌曲之音樂著作財
    產權等情，亦據告訴人之代理人陳明屬實，並有該等歌曲著作權登記簿謄本、著
    作財產權讓與證明書影本附卷可稽。
  (二)扣案歌本內有註明「本伴唱機內含歌曲，均經合法授權重製，但若於公開場所播
    放或演出，應事先與著作財產權人所委託相關團體、仲介協會聯繫，取得協會同
    意授權後，始得公開播放或演出」，而被告係以該伴唱機提供歌曲供客人點唱，
    自應對相關之設備及說明加以注意，而不能對此明文諉為不知；又被告既以上開
    歌曲供客人公開點唱營利，自應事先確認其公開使用以賣錢營利之每一首歌曲，
    均經著作權人或有公開使用權人之合法授權，或已辦妥公開使用之手續，始可公
    開使用以營利，此乃從事此種業務之人最基本之要求，是被告顯已知悉上開系爭
    歌曲必須辦理公播證始得公開演出甚明。被告雖指其有辦理公播證，然其所提出
    之授權證書期限，係自八十六年一月十六日至八十八年一月十五日止，有該公開
    播送演出授權證書附卷可稽（見八十八年度偵字第二四０七四號偵查卷第六十二
    頁），而本件係於八十八年八月四查獲，迄被查獲時，早已逾期，被告於公播證
    授權期限已逾期，無法取得公開演出之合法授權下，猶擅自在營業場所以家用版
    之伴唱機供不特定之客人點唱，謂其不知情，實無足採。
  (三)又被告於其所經營之店內之公開場所以電腦伴唱機內歌曲，供客人點唱牟利，業
    據其供明在卷，而該電腦伴唱機，是否曾經他人點播並公開演唱，並不會留任何
    紀錄，因該卡拉ＯＫ店出入之客人應甚多，且無庸表示其身分，自無從得知何人
    曾以該電腦伴唱機點唱何歌曲，再該電腦伴唱機中有數百首歌曲灌入其中，此觀
    扣案之點歌簿即明，則告訴人或警員前往查獲時得以遇見恰有客人點唱本件系爭
    五首歌曲之機率實極低微，倘必以當場查獲客人演唱該五首歌曲始足以認定其犯
    行，則著作權法所欲保障之公開演出之權利，即無從實現，被告既自八十八年一
    月十六日起至八十八年八月四日止，確有長期以該伴唱機供不特定之客人公開演
    唱之行為，應足以推論於該期間曾有客人點唱該歌曲而公開演出，自不以當場查
    獲有客人點唱為必要，被告所辯沒有客人點唱過乙節，顯係屬卸責之詞，不足採
    信。本件事證明確，被告犯行堪以認定。
二、按以演技、舞蹈、歌唱、彈奏樂器或其他方法向現場之公眾傳達著作內容者，謂
    之公開演出。查本件被告於上址將音樂內容透過點唱機設備，供不特定之顧客伴
    唱，將上開音樂著作內容傳達於現場之公眾，即係擅自以公開演出之方法侵害他
    人之著作財產權，核其所為，係犯著作權法第九十二條之擅自以公開演出之方法
    侵害他人之著作財產權罪。其係利用不知情之客人以公開演出方式侵害告訴人享
    有之音樂著作財產權，為間接正犯。被告先後多次犯行，時間緊接，所犯構成要
    件相同，顯係基於概括犯意反覆為之，應依連續犯之規定以一罪論，並加重其刑
    。爰審酌被告犯罪之動機、目的、手段，對告訴人致生之損害尚非嚴重，及犯後
    態度等一切情狀，量處如主文所示之刑，並諭知易科罰金之折算標準（被告行為
    後，刑法第四十一條業經總統於九十年一月十日修正公佈，並於同年月十二日生
    效，爰依修正後刑法第四十一條第一項前段為此諭知，附此敘明），以資懲儆。
    。查被告前未曾受有期徒刑以上刑之宣告，有臺灣臺中地方法院檢察署刑案資料
    查註紀錄表可按，其因一時失慮，未取得公播證而偶罹刑典，惡行不深，經此偵
    審程序及刑之宣告後，應知戒慎，信無再犯之虞，本院因認所宣告之刑以暫不執
    行為適當，併予宣告緩刑三年，用啟自新。扣案之點將家家用電腦伴唱機一台、
    點歌按鍵盤一組及點歌本一本均為被告所有，且供犯本罪所用之物，業據其供明
    在卷，爰依刑法第三十八條第一項第二款之規定併予宣告沒收。
據上論斷，依刑事訴訟法第二百九十九條第一項前段，著作權法第九十二條，刑法第
十一條前段、第二條第一項前段、第五十六條、第四十一條第一項前段（修正後）、
第七十四條第一款、第三十八條第一項第二款，罰金罰鍰提高標準條例第二條，判決
如主文。
本案經檢察官陳佳琳到庭執行職務
中      華      民      國        九十      年      六    月    二十九  日
                                    臺灣臺中地方法院刑事第四庭
                                        法  官  卓  進  仕
右正本證明與原本無異。
如不服本判決，應於判決送達後十日內向本院提出上訴狀，上訴於臺灣高等法院臺中
分院（須附繕本）。
                                        書記官
中      華      民      國        九十      年      六    月    二十九  日
附錄本判決論罪科刑之法條
著作權法第九十二條：
擅自以公開口述、公開播送、公開上映、公開演出、公開展示、改作、編輯或出租之
方法侵害他人之著作財產權者，處三年以下有期徒刑，得併科新台幣十五萬元以下罰
金。


司法院資訊處製作；財團法人民間司法改革基金會備份。
